臺灣新竹地方法院民事判決　　　　　　　93年度勞訴字第14號
　　原　　　告　丙○○
　　原　　　告　丁○○
　　　　　　　　　　　　　　十.
　　　　　　　　戊○○
　　兼前列二人
　　法定代理人　甲○○
　　前列四人共同
　　訴訟代理人　楊隆源律師
　　複　代理人　庚○○
　　被　　　告　長壽村國際股份有限公司
　　法定代理人　己○○
　　訴訟代理人　乙○○
上列當事人間請求損害賠償事件，本院於民國94年1 月20日言詞
辯論終結，判決如下：
    主      文
被告應給付原告新台幣捌拾玖萬陸仟佰捌拾伍元，及自民國九
十三年七月三十一日起至清償日止，按年息百分之五計算之利息
。
訴訟費用由被告負擔。
本判決於原告以新台幣參拾萬元供擔保後，得假執行。
    事實及理由
一、原告主張：原告丙○○、甲○○、戊○○、丁○○分別為訴
    外人陳嘉興之父、配偶及子女，查訴外人陳嘉興於民國92年
    10月起受僱於被告公司擔任游泳池救生員之職務，依勞工保
    險條例第11條規定，雇主應於其勞工到職、入會、到訓、離
    職、退會、結訓之當日，列表通知保險人，故被告係為訴外
    人陳嘉興之雇主，自應按上開規定通知勞工保險局，詎被告
    於訴外人陳嘉興到職之際，違反上開規定而未為辦理，嗣於
    93年1 月7 日上午11時15分許，訴外人陳嘉興於被告公司處
    所工作時，突因急性心肌梗塞而休克倒地不起，經送新竹空
    軍醫院急救後不治死亡，嗣訴外人之家屬即原告向勞工保險
    局申請勞保給付時，遭勞工保險局以條件不符為由駁回原告
    之申請，被告未按規定為訴外人辦理勞保，致原告無法依勞
    工保險條例第63條規定請領勞保之喪葬津貼及遺屬津貼。按
    投保單位不依本條例之規定辦理投保手續者，除應處以罰鍰
    外，勞工因此所受之損失，並應由投保單位依本條例規定之
    給付標準賠償之。復按被保險人死亡時，按其平均月投保薪
    資，給與喪葬津貼5個月，遺有配偶、子女及父母、祖父母
    或專受其扶養之孫子女及兄弟、姊妹者，並給與遺屬津貼；
    其支給標準，參加保險年資合計已滿2年者，按被保險人平
    均月投保薪資，一次發給30個月遺屬津貼，勞工保險條例第
    72條第1項、第63條第3款定有明文，查訴外人陳嘉興死亡前
    之投保年資已逾11年，其死亡前6個月之薪資分別為：92 年
    6月至9月服務於前投保單位即新竹市體育場時，其薪資為每
    月新台幣（下同）27,600元，同年10月、11月及12月於被告
    公司服務期間，其薪資分別為26,000元、24,490元及20,380
    元，依此計算，其平均薪資為25,611元，按上開法令，喪葬
    津貼及遺屬津貼合計以月平均薪資35個月計算，共計896,38
    5元，爰依勞工保險條例第72條第一項後段、第63 條第3款
    之規定，請求被告給付上開之金額及法定遲延利息。
    並聲明：除假執行擔保金額外，如主文所示。
二、被告則以：訴外人陳嘉興於92年10月至被告公司任職時，公
    司尚在籌備中，至3月3日始正式營運，籌備階段員工未達5
    人且亦非正式聘用，並未達到勞工保險條例第6條之規定，
    須雇用勞工5人以上之要件，況且同法第8條第2項之受僱於
    未滿5人之各業員工，得準用上開條例參加勞工保險之規定
    ，並無強制雇主為其加入勞保之明文，次查公司於籌備階段
    時，除一部份員工有之前有參加勞工保險外，其餘尚待公司
    為其辦理，被告為此曾徵詢訴外人陳嘉興有無加保之意願，
    惟訴外人陳嘉興則以之前曾在市立體育場任職時即有參加勞
    工保險，且基於家庭經濟狀況之考量下，表示不需公司為其
    另外加保，因此被告即未為其辦理加保手續；另查訴外人陳
    嘉興於被告公司任職，其底薪僅為22,000元，原告所提出之
    實際薪資數目，係包括全勤獎金費及補貼誤餐費所得之數額
    ，按相關法令之規定，加班費及誤餐費不得計入月投保薪資
    ，是上開原告計算所得之結果，與事實不符。
    並聲明：原告之訴駁回。
三、得心證之理由：
    本件兩造之爭點為：訴外人陳嘉興於被告公司任職之薪資為
    何？被告是否須負勞工保險條例第條72條第1 項後段及第63
    條第3 款責任？其應負賠償金額為何？
（一）訴外人陳嘉興於被告公司任職之薪資為何？
      原告主張訴外人陳嘉興於被告公司任職之薪資92年10月、
      11月、12月分別為26,000元、24,490元、30,380元，業據
      提出勞工保險局93年5月21日保護一字第09360000960號函
      一份為證，上開薪資資料係依據被告提供予勞工保險局之
      薪資表而來，堪信為真實，被告雖辯稱訴外人陳嘉興任職
      時底薪為22,000元，原告所提出之薪資數額，包括全勤獎
      金及誤餐費，上開金額不應計入工資云云，然查所謂月薪
      資總額，依勞工保險條例施行細則第32條第1項前段規定
      ，以勞動基準法第2條第3款規定之工資為準，其每月收入
      不固定者，以最近三個月收入之平均為準，至於其名目為
      何尚非主要判斷依據，只要是勞工因工作而獲得之報酬，
      及其他任何名義之經常性給與均屬之。被告迄未提出薪資
      明細表，證明22,000元以外之給付名目為全勤獎金及誤餐
      費，且依其提供予勞工保險局之薪資資料，上開底薪以外
      之給付連續3個月均有支付，應認為該給付係勞工因提供
      勞務所得之報酬，並具有經常性，仍應計入工資，被告所
      辯不足採信。
（二）被告是否須負勞工保險條例第72條第1項後段及第63條第3
      款之責任？
      按凡年滿14歲以上，60歲以下受僱於僱用5人以上公司、
      行號之勞工，應以其雇主或所屬團體為投保單位，全部參
      加勞工保險為被保險人；各投保單位應為其所屬勞工，辦
      理參加勞工保險手續及其他有關保險事務，並備僱用員工
      或會員名冊；符合第六條規定之勞工，各投保單位應於其
      所屬勞工到職之當日，列表通知保險人；投保單位不依本
      條例之規定辦理保險手續者，按自僱用之日起，至參加保
      險之日止應負擔之保險費金額，處以2倍罰鍰；分別為勞
      工保險條例第6條第1項第2款、第10條第1項、第11條第1
      項及第72條第1項前段所明定。被告雖曾辯稱公司籌備期
      間，員工未達五人以上，故不在勞工保險條例第6條強制
      納保規定之範疇，並稱因訴外人陳嘉興表明無意願加保，
      故未替其辦理勞工保險云云。惟查，被告之法定代理人業
      已自認公司籌備期間大概有十七、八個員工，除主任、經
      理、會計外，還有一些是清潔人員等語（見本院94年1月
      20日言詞辯論筆錄），故所辯籌備期間僱用人數不足5人
      云云，不足採信。又勞工保險之性質屬強制保險，參加與
      否非取決於受雇人之意願，縱受雇人不願參加，僱用人仍
      有為其投保之義務，被告所辯縱認屬實，仍不能免除其法
      定義務，所辯不足採信。按投保單位不依本條例之規定辦
      理投保手續者，勞工因此所受之損失，應由投保單位依本
      例規定之給付標準賠償之；又按被保險人死亡時，按其平
      均月投保薪資，給與喪葬津貼5個月，遺有配偶、子女及
      父母、祖父母或專受其扶養之孫子女及兄弟、姊妹者，並
      給與遺屬津貼；其支給標準，參加保險年資合計已滿2年
      者，按被保險人平均月投保薪資，一次發給30個月遺屬津
      貼，勞工保險條例第72條第1項後段、第63條第3款定有明
      文，被告未依勞工保險條例之規定為訴外人陳嘉興辦理投
      保，致訴外人陳嘉興死亡後，其繼承人即原告無從領取同
      法第63條規定之喪葬津貼及遺屬津貼，原告依第72條第1
      項後段之規定，請求被告負賠償責任，自屬正當。
（三）被告應負賠償金為何？
      被告依勞工保險條例第72條第1項後段規定應負之賠償責
      任，係依同法第63條規定計算之喪葬津貼及遺屬津貼，已
      如前述，查訴外人陳嘉興之年資為11年，有勞工保險被保
      險人投保資料表一份在卷可稽，故其遺屬可獲得月投保薪
      資5個月之喪葬津貼及30個月之遺屬津貼。按勞工保險條
      例第19條第2項規定：以現金發給之保險給付，按被保險
      人發生保險事故之當月起前六個月平均月投保薪資計算。
      同法第14條規定：所謂月投保薪資，係指由投保單位按被
      保險人之月薪資總額，依投保薪資分級表之規定，向保險
      人申報之薪資。又同法施行細則第32條第1項規定：本條
      例第14條第1項所稱月薪資總額，以勞動基準法第2條第3
      款規定之工資為準；其每月收入不固定者，以最近3個月
      收入之平均為準。施行細則第52條規定：本條例第19條第
      2項所稱平均月投保薪資，按被保險人發生保險事故前最
      近6個月之月投保薪資合計額除以6計算。查訴外人陳嘉興
      於92 年6月至9月之月投保薪資均為27,600元，同年10月
      起至被告公司任職時，其10月、11月及12月之薪資分別為
      26,000元、24,490元、20,380元，已如前述，則該3個月
      之平均月薪資總額為23,623元，依投保薪資分級表所載，
      其月投保薪資應為24,000元，則事發前6個月之平均月投
      保薪資應為25,800元｛（27600＋23623）÷2＝25800｝，
      則原告依勞工保險條例第63條可領取35個月之喪葬津貼及
      遺屬津貼應為903,000元，原告請求被告賠償896,385元，
      在上開金額範圍內，核屬正當。
（四）從而，原告依勞工保險條例第72條第1項後段之規定，請
      求被告給付896,385元，及自起訴狀繕本送達之翌日即93
      年7月31日起至清償日止，按法定利率年息百分之五計算
      之利息，為有理由，應予准許。
四、假執行之宣告：原告陳明願供擔保，請求宣告假執行，核無
    不合，茲酌定相當擔保金額，予以准許。
五、訴訟費用負擔之依據：民事訴訟法第78條。
中　　華　　民　　國　　94　　年　　2 　　月　　17　　日
                  民事第二庭    法  官  彭洪英
上為正本係照原本作成。
如對本判決上訴須於判決送達後20日內向本院提出上訴狀。
                                書記官  吳美雲
中　　華　　民　　國　　94　　年　　2 　　月　　17　　日
